臺灣桃園地方法院刑事判決　　　　　　　 96年度訴字第770號
公　訴　人　臺灣桃園地方法院檢察署檢察官　何嘉仁
被　　　告　甲○○
　　　　　　　　　　（現於臺灣桃園監獄執行中）
指定辯護人　本院公設辯護人陳瑞明
上列被告因違反槍砲彈藥刀械管制條例案件，經檢察官提起公訴
（96年度偵字第6049號），本院判決如下：
    主  文
甲○○未經許可，持有可發射子彈具有殺傷力之改造手槍，處有
期徒刑參年陸月，併科罰金新臺幣拾萬元，罰金如易服勞役，以
新臺幣壹仟元折算壹日。扣案仿BERETTA 廠84型半自動手槍製造
之改造手槍壹枝（含彈匣壹個，槍枝管制編號：0000000000）沒
收；又意圖為自己不法之所有，以恐嚇使人將第三人之物交付未
遂，處有期徒刑陸月，減為有期徒刑參月。應執行有期徒刑參年
捌月，併科罰金新臺幣拾萬元，罰金如易服勞役，以新臺幣壹仟
元折算壹日。扣案仿BERETTA 廠84型半自動手槍製造之改造手槍
壹枝（含彈匣壹個，槍枝管制編號：0000000000）沒收。
    事  實
一、甲○○明知可發射子彈具有殺傷力之改造手槍、子彈均為槍
    砲彈藥刀械管制條例所管制之物品，未經許可，不得無故持
    有。竟基於非法持有具有殺傷力改造手槍、子彈之犯意，於
    民國93年7 、8 月間某日，在新竹縣新埔鎮大茅埔附近，自
    真實姓名年籍不詳綽號「大砲」之成年男子處，收受具有殺
    傷力之仿BERETTA 廠84型半自動手槍，換裝土造金屬槍管而
    成之改造手槍1 枝（含彈匣1 個，槍枝管制編號：00000000
    00）、具殺傷力之土造子彈1 顆，並自斯時起無故持有之。
    嗣於95年9 月27日凌晨零時許，至新竹市○區○○路95巷38
    弄1 號「笑傲江湖KTV 」店內飲酒，而於飲酒後其整體判斷
    力下降，行為衝動控制能力亦較一般人為差之情形下（惟尚
    未達精神耗弱之程度），先於同日凌晨4 時12分許，持上開
    改造手槍及子彈在該KTV 店附設之停車場對空射擊1 槍，復
    於同日凌晨5 時30分許，在新竹市東區東大高架橋下公有停
    車場收費亭外，對在收費亭內之值班人員乙○○說要找「阿
    正」，但乙○○不加以理會，甲○○又說要打電話，乙○○
    仍不予理會，甲○○見乙○○對其要求不予理睬，即轉動收
    費亭之喇叭鎖欲進入收費亭，楊建煌見狀即心生畏懼指示甲
    ○○走到收費亭側門處，希望能讓巡邏的車輛發現甲○○，
    然而甲○○到達收費亭側門後，竟基於為自己不法所有之意
    圖，隔著收費亭之玻璃對楊建煌恫稱：「把錢拿出來」，楊
    建煌此時雖心生畏懼，惟其見甲○○精神恍惚並未交出財物
    ，並說：「錢已經被保全人收走了」，甲○○聽到楊建煌上
    開說詞後即從腰際取出上開改造手槍指向楊建煌，其間未再
    出言恐嚇，經對恃大約3 分鐘後，甲○○即揚言2 星期後再
    來並轉身離去，其恐嚇取財因而未能得逞。甲○○見楊建煌
    離去後，即報警處理，於同日上午6 時許，在新竹市東區之
    中央公園內查獲，並扣得前開具殺傷力之改造手槍1 枝（含
    彈匣1 個），並於上開KTV停車場尋獲彈殼1 顆。
二、案經新竹市政府警察局第二分局報請臺灣新竹地方法院檢察
    署呈請臺灣高等法院檢察署檢察長核轉臺灣桃園地方法院檢
    察署檢察官偵查起訴。
    理  由
一、前開未經許可，持有具有殺傷力之改造手槍及土造子彈之犯
    罪事實，業經被告甲○○於警詢、檢察官偵查及本院訊問、
    審理時坦承不諱，且有搜索、扣押筆錄暨扣押物品目錄表1
    份、現場採證照片6 張（偵查卷第14、21、24、25頁）、扣
    案具殺傷力之改造手槍1 枝（含彈匣1 個）可資佐證。又扣
    案之改造手槍1 枝、彈殼1 顆，經送內政部警政署刑事警局
    鑑驗結果認：送鑑手槍1 枝（槍枝管制編號：0000000000）
    ，認係由仿BERETTA 廠84型半自動手槍所製造槍枝，換裝土
    造金屬槍管而成之改造手槍，機械性能良好，可擊發適用子
    彈，認具殺傷力；送鑑彈殼1 顆，認係土造金屬彈殼等情，
    有該局95年10月27日刑鑑字第0950147275號槍彈鑑定書1 份
    在卷可按（偵查卷第47頁），足佐被告前開自白與事實相符
    。綜上，此部分事證明確，被告上揭未經許可，持有具殺傷
    力之改造手槍及子彈之犯行已可認定，應依法論罪科刑。
二、訊之被告甲○○矢口否認有何上開恐嚇取財之犯行，辯稱：
    伊於案發當時確實持有改造手槍及子彈，但當時伊已經是酒
    醉狀態，不記得有持槍恐嚇證人乙○○交付金錢之情事事云
    云。經查，被告甲○○於95年9 月27日凌晨5 時30分許，至
    新竹市東區東大高架橋下公有停車場收費亭，對正在值班之
    證人乙○○說要找「阿正」，證人乙○○不加以理會，被告
    又說要打電話，證人乙○○仍不加以理會，此時被告即轉動
    收費亭之喇叭鎖欲進入收費亭，證人乙○○見狀即指示被告
    走到收費亭側門處，而被告到達收費亭側門後，竟隔著收費
    亭之玻璃對證人乙○○恫稱：「把錢拿出來」，證人乙○○
    此時雖心生畏懼，惟其見被告精神恍惚並未交出財物，並說
    ：「錢已經被保全人收走了」，被告聽到證人乙○○上開說
    詞後即從腰際取出上開改造手槍指向證人乙○○，經對恃大
    約3 分鐘後，被告即揚言2 星期後再來並轉身離去等情，已
    據證人乙○○於偵訊及本院審理時證述明確（偵查卷第52頁
    之95年11月28日訊問筆錄，本院卷第54頁之96年7 月16日審
    判筆錄），核與上開停車場監視錄影翻拍照片8 張均相符合
    （偵查卷第17至20頁）。而被告於離開停車場後，即於96年
    9 月27日上午6 時許，為警在新竹市○○路中央公園內查獲
    並扣得改造手槍1 枝等情，亦有搜索、扣押筆錄1 份、採證
    照片4 張（偵查卷第14、22、23頁）及扣案改造手槍1 枝可
    供佐證，足認證人乙○○上開證述與事實相符，堪以採信。
    被告雖以伊於案發時已經酒醉云云置辯，惟證人乙○○於本
    院審理時亦證稱：被告一到收費亭就說要找「阿正」，接著
    又說要打電話，但被告見伊不加以理會就有點生氣去轉喇叭
    鎖，伊當時心裡有點害怕就把被告比到收費亭側門去，希望
    有巡邏車經過會發現，被告就真的順著伊比的方向走去，被
    告走到側門時就說「把錢拿出來」，伊沒有將錢拿出來，並
    告訴被告錢已經被保全人員收走了，被告就很生氣從腰際拿
    出手槍指向伊胸口，經對恃約3 分鐘，被告就轉身離開等語
    （本院卷第58頁之96年7 月16日審判筆錄），是就證人乙○
    ○上開證述觀察，被告於案發時仍然能與證人乙○○對談，
    且亦知悉證人乙○○之手勢、說話之意思，足認被告當時雖
    有飲酒之情形，但仍未達精神耗弱或心神喪失之程度，顯見
    被告上開所辯，要屬事後卸責之詞，不足採信。從而，此部
    分事證已明，被告確有持槍進行恐嚇取財之犯行，此部分自
    應依法論罪科刑。
三、核被告甲○○上開持有改造手槍及子彈之所為，係犯槍砲彈
    藥刀械管制條例第8 條第4 項之未經許可，持有可發射子彈
    具有殺傷力之改造手槍罪，及同條例第12條第4 項之未經許
    可持有子彈罪。被告同時持有前述槍、彈，係以一行為而觸
    犯上開二罪名之想像競合犯，應依刑法第55條之規定，從較
    重之槍砲彈藥刀械管制條例第8 條第4 項未經許可持有改造
    槍枝罪論處。又按「以威嚇方法使人交付財物之強盜罪，與
    恐嚇罪之區別，係以對於被害人施用威嚇程度為標準。如其
    程度足以抑壓被害人之意思自由，至使不能抵抗而為財物之
    交付者，即屬強盜罪。否則，被害人之交付財物與否，儘有
    自由斟酌之餘地者，即應成立恐嚇罪。」、「刑法第346 條
    之恐嚇取財罪之恐嚇行為，係指以將來惡害之通知恫嚇他人
    而言，受恐嚇人尚有自由意志，不過因此而懷有恐懼之心，
    故與強盜罪以目前之危害脅迫他人，致喪失自由意志不能抗
    拒者不同。」此分別有最高法院30年上字第668 號、67年台
    上字第542 號判例意旨可供參照。再「恐嚇行為不以將來之
    惡害通知為限，即以強暴脅迫為手段，而被害人未達於不能
    抗拒程度者，亦屬之」，此有最高法院80年度第4 次刑事庭
    會議決議可資參照。本案被告雖係向證人乙○○嚇稱：「把
    錢拿出來」，且使證人乙○○心生畏懼，然證人乙○○並未
    依照被告要求交付金錢，反而告知金錢已經被保全人收走，
    被告聽到證人乙○○說詞後，雖然拿出改造手槍指著證人乙
    ○○，惟證人乙○○仍未因之而交付金錢，反而認被告當時
    精神恍惚，儘量不要用言語挑釁即可，而被告亦於拿出改造
    手槍後約3 分鐘即轉身離去等情，已據證人乙○○於本院審
    理時證述在卷，是證人乙○○於遭被告持槍指著胸口時，仍
    能判斷被告精神狀況，且未依被告要求交付金錢，足認證人
    乙○○並未因而喪失自由意志，是核被告此部分之所為，係
    犯刑法第346 條第3 項、第1 項之恐嚇取財未遂罪。雖起訴
    意旨認被告係犯第330 條第2 項、第1 項之加重強盜未遂罪
    ，然證人乙○○雖因被告之持槍脅迫行為而心生畏懼，惟並
    未喪失自由意志，自與強盜罪之要件不符，因本院認定之事
    實與檢察官起訴之事實同一，爰依法變更起訴法條。又被告
    上揭恐嚇取財犯行係屬未遂犯，爰依刑法第26條前段之規定
    ，減輕其刑。被告所犯上開持有改造手槍、恐嚇取財未遂二
    罪間，犯意各別，罪名不同，應分論併罰之。爰審酌槍彈為
    我國法律明文禁止持有之物，且業經政府宣導已久，為社會
    大眾所明知之事，被告無故持有槍彈，顯無視於法禁，極有
    可能以之傷人，對他人生命、身體產生極大潛在危險，且嚴
    重危及社會治安，所生危害不輕，其於凌晨時分持槍至收費
    亭恐嚇取財犯罪之手段，對社會治安及他人生命財產安全危
    害甚鉅，及其犯罪後態度等一切情狀，分別量處如主文所示
    之刑。又被告於95年9 月27日犯上開恐嚇取財未遂罪後，中
    華民國96年罪犯減刑條例自96年7 月16日起生效施行，依該
    條例第2 條第3 條之規定，凡在96年4 月24日以前犯罪且無
    第3 條第1 項各款規定之情形者，均應減刑，本件被告上開
    恐嚇取財未遂罪合於該條例第2 條之規定且無第3 條第1 項
    各款之情事，爰依該條例就其上開犯罪所宣告之有期徒刑，
    減其刑期二分之一，並與不應減刑之持有改造手槍罪所宣告
    之有期徒刑，定其應執行之刑。扣案仿BERETTA 廠84型半自
    動手槍所製造之改造手槍1 枝（含彈匣1 個，槍枝管制編號
    ：0000000000），屬違禁物，不論屬於犯罪行為人與否，應
    依刑法第38條第1 項第1 款之規定宣告沒收。扣案具殺傷力
    之土造子1 顆，已經被告射擊，僅餘彈殼，已不具有子彈的
    完整結構，失其子彈違禁物之性質，不予沒收，附此敘明。
據上論斷，應依刑事訴訟法第299 條第1 項前段、第300 條，槍
砲彈藥刀械管制條例第8 條第4 項、第12條第4 項，刑法第11條
前段、第346 條第3 項、第1 項、第26條前段、第55條、第51條
第5 款、第42條第3 項前段、第38條第1 項第1 款，中華民國96
年罪犯減刑條例第2 條第1 項第3 款、第7 條、第11條，判決如
主文。
本案經檢察官何嘉仁到庭執行職務。
中　　華　　民　　國　　96　　年　　7 　　月　　30　　日
                  刑事第七庭  審判長  蕭世昌
                              法  官  林惠霞
                              法　官　劉為丕
上正本證明與原本無異。
如不服本判決，應於判決送達後10日內向本院提出上訴狀（應附
繕本），上訴於臺灣高等法院。
                              書記官  顏美惠
中　　華　　民　　國　　96　　年　　8 　　月　　1 　　日
附錄本案論罪科刑法條：
中華民國刑法第346條
（單純恐嚇罪）
意圖為自己或第三人不法之所有，以恐嚇使人將本人或第三人之
物交付者，處6月以上5年以下有期徒刑，得併科1千元以下罰金
。
以前項方法得財產上不法之利益，或使第三人得之者，亦同。
前二項之未遂犯罰之。
槍砲彈藥刀械管制條例第8條
未經許可，製造、販賣或運輸鋼筆槍、瓦斯槍、麻醉槍、獵槍、
空氣槍或第4條第1項第1款所定其他可發射金屬或子彈具有殺傷
力之各式槍砲者，處無期徒刑或5年以上有期徒刑，併科新臺幣1
千萬元以下罰金。
未經許可，轉讓、出租或出借前項所列槍枝者，處5年以上有期
徒刑，併科新臺幣1千萬元以下罰金。
意圖供自己或他人犯罪之用，而犯前二項之罪者，處無期徒刑或
7年以上有期徒刑，併科新臺幣1千萬元以下罰金。
未經許可，持有、寄藏或意圖販賣而陳列第1項所列槍枝者，處3
年以上10年以下有期徒刑，併科新臺幣700萬元以下罰金。
第 1 項至第 3 項之未遂犯罰之。
槍砲彈藥刀械管制條例第12條
未經許可，製造、販賣或運輸子彈者，處1年以上7年以下有期徒
刑，併科新台幣500萬元以下罰金。
未經許可，轉讓、出租或出借子彈者，處6月以上5年以下有期徒
刑，併科新台幣300萬元以下罰金。
意圖供自己或他人犯罪之用，而犯前二項之罪者，處3年以上10
年以下有期徒刑，併科新台幣700萬元以下罰金。
未經許可，持有、寄藏或意圖販賣而陳列子彈者，處5年以下有
期徒刑，併科新台幣300萬元以下罰金。
第 1 項至第 3 項之未遂犯罰之。
